【裁判字號】    92,再易,24
【裁判日期】    920625
【裁判案由】    清償消費款
【裁判全文】
臺灣高雄地方法院民事判決  九十二年再易字第二四號
    再審原告    甲○○
    再審被告    國泰商業銀行股份有限公司
    法定代理人  李明賢
右當事人間請求清償消費款事件，再審原告對於民國九十二年四月二十三日本院九十
一年度簡上字第三八三號第二審確定判決提起再審之訴，本院判決如左：
    主      文
再審之訴駁回。
再審訴訟費用由再審原告負擔。
    理      由
一、再審意旨略以：原審認定再審原告於民國八十九年九月十五日與再審被告成立信
    用卡使用契約，領用卡號0000－0000－0000－0000號MASTER卡
    （下稱系爭信用卡）使用，經第三人於九十一年一月四日上午十時三十分許持卡
    在家樂福愛河店消費新台幣（下同）九萬八千六百七十八元之事實，為兩造所不
    爭，惟通常特約商店於持卡人消費時，均會於取得流水單號後，再核對持卡人在
    簽帳單上之簽名是否與留存於信用卡上之簽名相符，如消費金額超過一定數額以
    上，則特約商店應與發卡銀行聯繫確認本人資料無誤始可，然此僅為電話詢問，
    倘第三人持有本人之身分證件，仍可能矇混過關，故須以簽名相符為必要，而原
    審並未將系爭消費之簽帳單送請鑑定是否相符，即遽認再審原告有容讓第三人使
    用系爭信用卡消費，顯有未洽，又再審被告所提出之照會錄音帶聲紋並非再審原
    告一情，既為兩造所不爭，且原審復依照向家樂福店函詢之結果認「該店收銀員
    於接受時，曾要求持卡人出示身分證件，經確認後，始接受以上開信用卡結帳」
    ，則顯見系爭信用卡消費款項係遭他人盜刷所生，原審未為詳查系爭簽帳單上之
    簽名是否與信用卡上之簽名相符，即為對於再審原告不利之判決，顯漏未對上述
    有利再審原告之重要證據加以斟酌，爰依民事訴訟法第四百三十六條之七（再審
    原告誤援引同法第四百九十七條）之規定，提起本件再審之訴等語。
二、按再審之訴顯無再審理由者，得不經言詞辯論，以判決駁回之；又對於簡易訴訟
    程序之第二審確定終局裁判，如就足影響於裁判之重要證物，漏未斟酌者，亦得
    提起再審之訴或聲請再審，民事訴訟法第四百三十六條之七及第五百零二條第二
    項分別定有明文。所謂重要證物漏未斟酌，指前第二審言詞辯論終結前，已經存
    在並以為證據聲明之證據，而第二審並未認為不必要而仍忽略證據聲明未為調查
    ，或已為調查而未就其調查之結果予以判斷者而言。若在前判決理由中已說明其
    為不必要之證據，或並不足以影響原確定判決之結果者，則不得作為再審理由。
三、經查，再審原告雖主張原審漏未斟酌系爭簽帳單上之簽名是否與信用卡上之簽名
    相符之重要證物云云，惟查原確定判決理由欄第四點(一)第十一行以下認：「準此
    ，系爭刷卡消費既經照會，且受照會者就被上訴人（即再審原告）住家電話號碼
    、消費款繳款方式、有無辦理附卡等事項，均確答無誤，而徵諸常情，該等事項
    若非本人告知，他人無從知悉，亦無可能隨機臆測而得，足認被上訴人確有將上
    開信用卡交付他人使用，並將上述足以辨識持卡人同一性之資料告知該他人。」
    及第四點(二)第九行以下認：「準此，就被上訴人陳稱遺失之時間與系爭刷卡消費
    之時間相近，而就一般經驗法則而言，取得信用卡者在此短時間內實無從馬上得
    知此部分資訊之可能，益徵上訴人主張被上訴人有容讓他人使用上開信用卡消費
    ，應可採信。」等語（見判決書第五頁）可見原確定判決已斟酌系爭簽帳單上之
    簽名並非再審原告本人簽名之情，並進而認定就上述情節以觀，足認再審原告確
    有將系爭信用卡交付第三人，並容讓第三人使用消費，故仍應依約負償還之責，
    是以原確定判決並無再審原告所指摘漏未斟酌重要證物之情形，申言之，原審雖
    認系爭簽單上之簽名係第三人所為，然經斟酌全辯論意旨及調查證據之結果，仍
    不足為有利於再審原告之認定，準此，原審有無將系爭簽帳單上之簽名送請鑑定
    ，與原確定判決之結果並不生影響，揆諸首開說明，再審原告依民事訴訟法第四
    百三十六條之七之規定提起本件訴訟，即有未合。
四、綜上所述，系爭簽帳單上之簽名是否再審原告所為，與原確定判決之結果不生影
    響，且原審亦無漏未審酌情事，則再審原告主張原確定判決有足以影響裁判之重
    要證據漏未斟酌云云，提起本件再審之訴，顯無理由，爰依民事訴訟法第五百零
    二條第二項之規定，不經言詞辯論，逕以判決駁回之。
五、據上論結，本件再審之訴顯無理由，依民事訴訟法第五百零二條第二項、第七十
    八條，判決如主文。
中      華      民      國    九十二    年      六      月    二十五    日
                              臺灣高雄地方法院民事第五庭
~B審判長法官  陳嘉惠
~B      法官  徐美麗
~B      法官  鍾素鳳
右為正本係照原本作成。
本判決不得上訴。
中      華      民      國    九十二    年      七      月      二      日
~B法院書記官  黃麗緞


司法院資訊處製作；財團法人民間司法改革基金會備份。
